【裁判字號】    98,交聲,217
【裁判日期】    980904
【裁判案由】    聲明異議
【裁判全文】
臺灣臺南地方法院交通事件裁定         98年度交聲字第217號
移送機關    交通部公路總局嘉義區監理所麻豆監理站
異議人即
受處分人    甲○○  40歲（民.
上列異議人即受處分人因違反道路交通管理處罰條例案件，對於
交通部公路總局嘉義區監理所麻豆監理站民國98年2月10日所為
之裁決處分（處分案號：麻監裁罰字第裁75-MM009036號）聲明
異議，本院裁定如下：
    主    文
異議駁回。
    理    由
一、原處分意旨略以：異議人即受處分人甲○○（下稱異議人）
    駕駛臺南縣玉井鄉農會所有之車牌號碼Y8-5361號自用小客
    貨車，於民國97年7月22日10時15分許，行經臺20線22.8公
    里處（菜寮路段）時，因該路段限速60公里，而汽車駕駛人
    行車速度為77公里，已超過規定最高速限17公里（未滿20公
    里），經臺南縣警察局交通警察隊警員製單逕行舉發，嗣經
    移送機關即交通部公路總局嘉義區監理所麻豆監理站（下稱
    原處分機關）以其違規事實明確，依道路交通管理處罰條例
    第40條、第63條第1項第1款（原處分漏載第1項第1款）及違
    反道路交通管理事件統一裁罰基準表之規定，裁處異議人罰
    鍰新臺幣（下同）1,600元，並記違規點數1點等語。
二、本件聲明異議意旨略以：異議人於前揭時地係駕駛公務車執
    行運鈔業務，因車內有鉅額資金，特聲請警車保護，為配合
    警車速度所以超速，希望能撤銷原處分；又前處分就是由異
    議人聲明異議而撤銷，怎能再處分駕駛人即異議人等語。
三、按汽車駕駛人，行車速度，超過規定之最高時速，或低於規
    定之最低時速，除有第43條第1項第2款情形外，處1,200元
    以上2,400元以下罰鍰，並記違規點數1點，道路交通管理處
    罰條例第40條、第63條第1項第1款分別定有明文。
四、經查：
  (一)異議人駕駛臺南縣玉井鄉農會所有車牌號碼Y8-5361號之自
    用小客貨車，於上開時地行經速限為每小時60公里之臺20線
    22.8公里處（菜寮路段）時，經臺南縣警察局以雷達式測速
    照相儀器採證測得其時速為77公里，超速17公里行駛，而逕
    行製單舉發，嗣經原處分機關先於97年8月28日以麻監裁罰
    字第裁75-MM0000000號裁決書裁處車主臺南縣玉井鄉農會1,
    600元罰鍰，並記違規點數1點，因臺南縣玉井鄉農會對該裁
    決書不服聲明異議，經本院以97年度交聲字第893號裁定撤
    銷原處分，並於98年2月10日依法裁處異議人罰鍰1,600元並
    記違規點數1點之事實，有臺南縣警察局97年8月4日南縣警
    交字第MM0000000號舉發違反道路交通管理事件通知單、本
    院97年度交聲字第893號交通事件裁定、原處分機關98年2月
    10日麻監裁罰字第裁75-MM009036號裁決書及照片影本各1紙
    附卷可稽。
  (二)至異議人稱其當日係執行運送資金之職務，因有聲請警車隨
    行保護，故係跟隨警車速度而超速，並提出玉井鄉農會運護
    鈔登記簿、員工出差請示單等件為證，惟經本院向臺南縣警
    察局玉井分局函查，該分局於98年4月1日以南縣井警四字第
    0980002790號函覆稱：查臺南縣玉井鄉農會於97年7月22日
    有向本分局申請協助護鈔1案，本分局亦指派警力2名、巡邏
    車1輛於運鈔車後方安全維護等語，有該函在卷可稽，足認
    警察協助護鈔之巡邏車乃是於運鈔車「後方」維護運鈔車安
    全，並無異議人所稱當時係跟隨警車速度而超速之情形，是
    異議人此部分之主張，應無可採。
  (三)又按消防車、救護車、警備車及工程救險車執行任務時，得
    不受前項行車速度之限制，且於開啟警示燈及警鳴器執行緊
    急任務時，得不受標誌、標線及號誌指示之限制。道路交通
    安全規則第93條第2項固定有明文。惟本件異議人所駕駛之
    運鈔車並不屬於該條項所稱之「消防車、救護車、警備車及
    工程救險車執行任務」，且異議人並非因跟隨警車速度而超
    速，自無該條項之適用，況依異議人提出之「玉井鄉農會運
    護鈔登記簿」，異議人服務之玉井鄉農會每月約有1-4次之
    運鈔勤務，且運鈔之時間均能事先預定，且先申請警察派巡
    邏車在後方維護安全，實難認與道路交通安全規則第93條第
    2項所規範之消防車、救護車、警備車及工程救險車執行任
    務均屬突發性之緊急狀況相類似，因此，駕駛運鈔車之司機
    仍應遵守標誌、標線及號誌指示之限制，否則屆時如因違反
    標誌、標線及號誌指示之限制而發生交通事故、造成人員傷
    亡，仍應依上開交通法規負過失責任，應予敘明。
  (四)綜上所述，異議人駕駛臺南縣玉井鄉農會所有車牌號碼Y8-5
    361號自用小客貨車，於上揭時、地有超速駕駛之違規事實
    既可認定，則原處分機關以異議人違反道路交通管理處罰條
    例第40條之規定，依據同條例第63條第1項第1款（原處分漏
    載第1項第1款）及違反道路交通管理事件統一裁罰基準表之
    規定，裁處異議人罰鍰1,600元，並記違規點數1點，核無不
    當，本件異議人之異議為無理由，應予駁回。
五、據上論結，應依道路交通管理處罰條例第87條第2項、道路
    交通案件處理辦法第19條，裁定如主文。
中    華    民    國    98    年    9     月    4     日
                     交通法庭  法  官 張家瑛
以上正本證明與原本無異。
如不服本裁定，應於收受送達後5日內向本院提出抗告狀。（應
附繕本）
                               書記官 李淑惠
中    華    民    國    98    年    9     月    7     日


司法院資訊處製作；財團法人民間司法改革基金會備份。
